臺灣新竹地方法院民事判決  
111年度訴字第116號
原      告  張亨烘  
被      告  李亜芯

            張立元  
上列當事人間請求損害賠償事件，經原告提起刑事附帶民事訴訟
，由本院刑事庭裁定移送前來（110年度附民字第333號），本院
於民國111年10月19日言詞辯論終結，判決如下：
    主      文
原告之訴及假執行之聲請均駁回。
訴訟費用由原告負擔。
    事實及理由
壹、程序方面
　　按訴狀送達後，原告不得將原訴變更或追加他訴。但擴張或
    減縮應受判決事項之聲明者，不在此限；被告於訴之變更或
    追加無異議，而為本案之言詞辯論者，視為同意變更或追加
　　。民事訴訟法第255條第1項第3款、第2項分別定有明文。查
    原告起訴時聲明為：被告應連帶賠償原告新臺幣（下同）45
    5萬7572元（房屋抵押設定塗銷250萬元、侵占帳戶現金3萬7
    882元、民事一審裁判費1萬9690元、被告李亜芯精神損害賠
    償120萬元、被告張立元精神損害賠償80萬元），及自起訴
    狀繕本送達翌日起至清償日止，按年息5%計算之利息；原告
    願供擔保，請准宣告假執行。嗣於本院民國111年4月12日準
    備程序時，撤回塗銷房屋設定登記250萬元、侵占帳戶現金3
    萬7882元、民事一審裁判費用1萬9690元部分之請求（見本
    院卷第37至38頁），並變更上開金錢請求部分聲明為：㈠被
    告李亜芯應給付原告120萬元，及自起訴狀繕本送達翌日起
    至清償日止，按年息5%計算之利息。㈡被告張立元應給付原
    告80萬元，及自起訴狀繕本送達翌日起至清償日止，按年息
    5%計算之利息（本院卷第63頁）。核屬減縮請求聲明，且經
    被告2人無異議而為本案言詞辯論，依首開規定，於法並無
    不合，應予准許。
貳、實體方面
一、原告主張：
　㈠原告與被告李亜芯前為男女朋友關係，雙方約定原告出資購
    買之門牌號碼新竹市○○路000號12樓之3房屋及坐落之土地（
    下稱系爭房地）借名登記在被告李亜芯名下，並由原告按月
    繳納貸款本息。嗣原告與被告李亜芯於105年8、9月間分手
    後，原告於107年9月間向本院訴請終止系爭房地之借名登記
    契約，並請求被告李亜芯將系爭房地所有權移轉登記予原告
    ，經本院民事庭於107年12月13日以107年度訴字第850號民
    事判決判定原告勝訴，被告李亜芯不服提起上訴，於臺灣高
    等法院以108年度上字第118號訴訟繫屬時，被告李亜芯在未
    徵得原告之同意或授權，且知悉其至108年3月28日止，向被
    告張立元借款之金額並未達250萬元，竟與被告張立元共同
    意圖為自己不法之利益，基於背信、使公務員登載不實之犯
    意聯絡，將系爭房地設定250萬元之普通抵押權予被告張立
    元。
　㈡被告李亜芯復利用保管原告所有、以被告李亜芯名義申辦之
    永豐銀行光華分行帳號00000000000000號帳戶（下稱永豐銀
    行帳戶）存摺、金融卡及印鑑之機會，侵占原告上開帳戶之
    金錢1萬3882元。被告2人上開所為均經本院以110年度易字
    第17號刑事判決判處罪刑確定。又被告雖已將系爭房地之抵
    押權塗銷，並將侵占之款項返還予原告，然原告因被告2人
    前揭行為，造成訴訟過程需與律師討論案情、承受蒐集證據
    的壓力、準備資料時間及金錢上之損失，並使原告隱私攤在
    大眾眼光下，侵害原告身體、健康、信用、名譽、隱私等權
    利。
　㈢為此，爰依民法第184條第1項前段、第195條第1項規定提起
    本件訴訟，請求被告2人負非財產上損害賠償責任，並聲明
    ：
　1.被告李亜芯應給付原告120萬元，及自起訴狀繕本送達翌日
    起至清償日止，按年息5%計算之利息。
　2.被告張立元應給付原告80萬元，及自起訴狀繕本送達翌日起
    至清償日止，按年息5%計算之利息。
　3.原告願供擔保，請准宣告假執行。
二、被告則以：
　㈠被告李亜芯：伊對於刑事判決認定之犯罪事實沒有意見，然
    原告請求伊負損害賠償責任與法令之規定不符。
　㈡被告張立元：對於刑事判決認定之犯罪事實沒有意見，然伊
    已將系爭房地之抵押權塗銷，且未對原告之身心、名譽造成
    損害。
　㈢均答辯聲明：原告之訴駁回。
三、本院之判斷：　　　　　
  ㈠按因故意或過失，不法侵害他人之權利者，負損害賠償責任
    。民法第184 條第1 項前段定有明文。次按當事人主張有利
    於己之事實者，就其事實有舉證之責任。民事訴訟法第277 
    條本文亦有明文。又按不法侵害他人之身體、健康、名譽、
    自由、信用、隱私、貞操，或不法侵害其他人格法益而情節
    重大者，被害人雖非財產上之損害，亦得請求賠償相當之金
    額。民法第195條第1項前段定有明文。所謂「其他人格法益
    」者，係概括性條款，乃法定例示之人格權以外，其他以人
    之存在為基礎，體現個人自主性及個別性，而具有一身專屬
    性，得與財產上利益有所區隔之精神上利益。
  ㈡被告2人就系爭房地虛偽設定抵押權及被告李亜芯侵占原告金
    錢1萬3882元等行為，業經本院刑事庭以110年度易字第17號
    刑事判決認定分別構成使公務員登載不實、背信及侵占罪而
    判處罪刑確定。被告2人所為不法侵害原告財產權部分，亦
    已配合塗銷系爭房地之抵押權，並返還所侵占之金錢等情，
    為兩造所不爭執，應堪認定。
　㈢原告固主張在前揭民事、刑事訴訟過程造成其需支出金錢、
    時間、勞務及承受相當精神壓力，因此另受有身體、健康、
    信用、名譽、隱私等權利之不法侵害。惟按人民之訴訟權及
    刑事告訴權分別為憲法第16條保障之基本權、刑事訴訟法第
    232條賦予之權利，人民於決定行使此等權利時，必定相對
    應負擔到一定金錢、時間、勞務成本及等待裁判結果之精神
    壓力。又訴訟過程除刑事偵查不公開原則或法律別有規定外
    ，依法院組織法第83條第1項、第86條規定，採取公開裁判
    書及審判原則，是涉訟當事人之相關個人及涉訟資訊，必然
    某種程度會讓不特定人獲悉，然此均本於法律制度所生之當
    然結果，非得據此推論認係刑事有罪之被告或民事受敗訴判
    決之當事人所為之不法侵害。此外，原告對其何種法律保障
    精神利益之人格權受到被告2人不法侵害一節，復未再提出
    其他證據證明之，原告徒以被告2人前揭侵害其財產權及危
    害公共信用之行為，認同時侵害其人格權而須負非財產上損
    害賠償責任，難認有據，不應准許。
四、綜上所述，原告並未舉證證明其身體、健康、信用、名譽、
    隱私等法律保障之人格權受被告2人不法侵害。從而，原告
    依侵權行為法律關係，請求被告2人分別負非財產上損害賠
    償責任及法定遲延利息，為無理由，應予駁回。又原告所為
    之假執行之聲請，因訴之駁回而失所依據，應併予駁回之。
五、本件事證已臻明確，兩造其餘攻擊防禦方法及所提之證據，
    經本院審酌後，認於判決結果均不生影響，爰不一一論述。
六、訴訟費用負擔之依據：民事訴訟法78條。
中　　華　　民　　國　　111 　年　　11　　月　　4 　　日
                  民事第一庭  審判長法  官  李珮瑜 
                                    法  官  張百見
                                    法  官  王凱平
以上正本係照原本作成。
如對本判決上訴，須於判決送達後20日內向本院提出上訴狀；如
委任律師提起上訴者，應一併繳納上訴審裁判費。
中　　華　　民　　國　　111 　年　　11　　月　　4 　　日
                                   書記官  王恬如